臺灣高等法院刑事判決　　　　　　　　93年度上訴字第3359號
上　訴　人
即　被　告　丙○○
選任辯護人　孫銘豫律師
　　　　　　邱榮英律師
上列上訴人因強盜案件，不服臺灣板橋地方法院93年度訴字第59
0號，中華民國93年9月29日第一審判決（起訴案號：臺灣板橋地
方法院檢察署93年度偵字第4525號），提起上訴，本院判決如下
：
    主  文
原判決撤銷。
丙○○無罪。
    理  由
一、公訴意旨略以：被告丙○○意圖為自己不法之所有，於民國
    93年2月27日18時25分左右，在臺北縣中和市○○路518巷「
    林記水果行」佯裝購買水果，趁無人注意之際，竊取該水果
    行8顆水梨，將之裝入「林記水果行」之黃色塑膠袋內 ，得
    手後隨即離開「林記水果行」，並將該塑膠袋掛在其所有車
    牌號碼ＢＧＨ—380號重型機車把手上欲離去時，為「 林記
    水果行」店員乙○○發現，追趕至重型機車旁，並以雙手拉
    當場施以強暴，加速催油駛去，致使緊抓住後座扶手之乙○○呈現跪姿被拖行，受有雙腳面及右膝擦挫傷之傷害（傷害
    部分未據告訴），嗣乙○○求饒，被告始在臺北縣中和市○○路與金城路口停車，乙○○趁其不備，隨即將被告所騎乘
    之機車鑰匙拔下，被告為取回機車鑰匙遂行脫免逮捕，又以
    右手環勾勒住乙○○脖子，經乙○○大喊救命，路人見狀報
    警，警獲報後隨即到場處理，並當場扣得水梨8 顆。因認被
    告涉犯刑法第329條準強盜罪嫌。
二、公訴人認被告涉犯上揭罪嫌，要以被害人乙○○於警訊及偵
    查中之指述、贓物領據表1紙、診斷證明書1紙、照片3 張及
    水梨8 顆扣案為其證據。訊據被告堅詞否認上揭犯行，辯稱
    ：伊沒有偷竊，伊有付款，沒付錢是警察說的，而且伊有重
    聽等語。經查：
  (一)被害人乙○○於1.警詢中證稱：損失韓國進口水梨8顆 ，價
    值大約1千元（偵查卷第14頁）。2.原審證稱：93年2月27日
    下午6時25分，我在中和市○○路518巷林記水果行上班，當
    時我在排水果，我看到被告在選購水梨，他選了之後就放在
    我們公司的黃色袋子，放了8 顆就走出去，沒有結帳，當時
    我在他旁邊擺楊桃，我看到他一直把水梨放在袋子內，我以
    為他會去結帳，結果沒有，他就走出去，我就跟在他後面，
    我看到被告走到機車，將機車發動，我去拍他機車後面的手
    把叫他，我扶著把手，拍他肩膀，喂了一聲，被告轉頭看我
    一下，就催油門要走，他騎的是豪邁機車後面有一個可以讓
    後座扶著的把手，一開始我是單手抓著，後來他催油來不及
    ，我就兩手抓著。被告就要騎機車走了，有回頭叫我放手，
    說要不然我會跌死，我說：車子這麼多我怎麼放手，你騎到
    旁邊去我就不抓你。結果被告就把車子停在汽車分隔島中間
    ，車子一停，我就往前去把他的機車鑰匙拔下，後來被告跟
    我搶鑰匙，搭我肩膀，我就喊救命，很多人圍觀，我就說已
    經報警，叫警察來，被告說沒關係，機車停在分隔島時，被
    告用手勾住我的脖子，被告是側面對著我，一手掌從側面過
    來勒住我的脖子，一手又拿我左手的鑰匙。當時我二腳都受
    傷。被告騎機車把我拖行了大約40公尺。我去追被告，去抓
    被告機車把手到搶他的鑰匙時，我不知被告是否知道我是水
    果行的人，但我們公司的人有在喊趕快叫警察，我們同事也
    有人追出去，但追不到。」等語（原審卷第55至65頁）。
  (二)證人甲○○即林記水果行店長於原審證稱：我不記得被告有
    無結帳，當時客人很多。客人付帳後會貼標籤，不見得是藍
    色，是會有漏貼的情形，有時候會忘記，有時候客人多會忘
    記。結帳櫃台有二個人，我及另外一位小姐，另外一個櫃台
    是在另外一邊，當時客人有好幾十位，如果沒有貼標籤，有
    時候會問櫃台小姐這個客人有無結帳，但有時候人多也沒辦
    法確定，我們會問客人有無結帳，客人說有，就可以走，但
    如果櫃台小姐說沒有，我們就會請客人再回來結帳。我不能
    確認在場被告當時有無結帳，當時客人實在太多了。」等語
    （原審卷第67至70頁、75頁）。
  (三)被告於偵查中供稱：我總共付了450元，我付給一個女性店
    員；我確實有付錢，但那位年輕人卻說我沒付，並捉住我機
    車，但我想我又不是做壞事，所以我繼續騎，才拖傷被害人
    （偵查卷第30頁反面）。
  (四)原審於審判期日，當庭播放被告警詢錄音帶加以勘驗，其中
    有問：怎樣去偷那些東西？你有沒偷啊「講客家話」？答：
    「用買的啊，買了沒付錢啊，啊哈哈」；問：你為什麼要偷
    他的東西？答：「不是偷，我想要吃」。此有勘驗筆錄可憑
    （原審卷第108頁、110頁）。
  (五)被告曾因腦中風病情至亞東醫院門診，其右耳手均聽力損失
    56.7分貝；左耳手均聽力損失78.3分貝，此有財團法人亞東
    紀念醫院函在卷（本院卷第30頁）。
  (六)本案之水梨，並非韓國進口水梨，而係本地產品，批發價每
    粒約48─50元之間，小販商售價每粒約60─65元之間，此有
    台北縣青果商業公會函2紙在卷（本院卷第28頁、43頁）。
  (七)綜上：依上揭台北縣青果商業公會函可見本案之水梨8顆 ，
    在小販間之售價約480元至520元之間，此與被告在偵查中所
    供其購買8顆總共付450元之價格相差極小，衡情若被告當時
    未付款，何以在偵查中能說出與小販間之售價極為接近之價
    格？再依證人甲○○上揭：我不記得被告有無結帳，當時客
    人很多；客人付帳後會貼標籤，不見得是藍色，是會有漏貼
    等語，足見證人甲○○並不能確認被告當時有無付帳，且客
    人付帳後亦曾有漏貼已付帳之標籤。按上揭水果行，在客人
    付帳後既曾有漏貼已付帳之標籤之情形，準此足徵被告當時
    若確已付帳，亦有可能發生漏貼已付帳標籤之情事。是尚難
    單憑被告當時所提之水果袋上未貼已付帳之標籤即率認被告
    當時尚未付帳。又依原審勘驗被告在警詢中之供述，被告所
    供：「用買的啊，買了沒付錢啊，啊哈哈」等語，尚難認被
    告係自白「買了沒付錢」。蓋對照整句前後話，既然先供稱
    「用買的啊」，則隨後所供「買了沒付錢啊，啊哈哈」之意
    旨，極可能指「買了那有沒有付錢之理」之反問句。是被告
    警詢中所供，尚難認被告已自白犯罪。另觀上揭水梨係本地
    產品，且在小販間之售價 ，8顆之價格僅約480─520元間，
    惟證人乙○○於警詢中卻證稱：損失韓國進口水梨8顆 ，價
    值大約1千元 ，準此足徵證人乙○○對於事務之判斷並未正
    確，是證人乙○○所述其見被告未付帳云云，亦有可能係其
    個人之誤認。復觀該水果行係在馬路旁邊，人車聲吵雜，且
    被告又患有重聽，是當被告騎駛機車要離去時，證人乙○○
    雖欲阻止被告離開，衡情被告未必能完全聽清楚證人乙○○
    所說之話，況被告自認並無偷竊行為，可見被告不理證人乙○○之阻止，逕行騎駛機車離去之行為，尚難認係為防護贓
    物或脫免逮捕。綜上所述，被告所供其確有付帳乙節，既非
    全無可信之處，且亦無積極證據足供明確認定被告確有偷竊
    之行為，本「罪疑利益歸被告」之原則，是被告被指竊盜之
    行為，尚屬犯罪嫌疑不足。按被告既無竊盜行為，自亦不生
    為防護贓物或脫免逮捕而施強暴之準強盜犯行。是本件被告
    被訴之犯罪事實，要屬不能證明，自應諭知被告無罪。
三、原審失察，遽認被告有罪，尚有未合。被告上訴否認犯行，
    為有理由，自應由本院撤銷原審判決，改為諭知被告無罪之
    判決。
據上論斷，應依刑事訴訟法第369條第1項前段、第364條、第301
條第1項前段，判決如主文。
本案經檢察官謝英民到庭執行職務。
中　　華　　民　　國　　94　　年　　4 　　月　　27　　日
　　　　　　　　　刑事第二十二庭審判長法　官  黃瑞華
　　　　　　　　　　　　　　　　　　  法　官  蔡明宏
　　　　　　　　　　　　　　　　　　  法　官  陳憲裕
以上正本證明與原本無異。
檢察官如不服本判決，應於收受送達後十日內向本院提出上訴書
狀，其未敘述上訴之理由者並得於提起上訴後十日內向本院補提
理由書（均須按他造當事人之人數附繕本）。
                                      書記官  劉育妃
中　　華　　民　　國　　94　　年　　4　　月　　28　 　日
